臺灣新北地方法院民事裁定
111年度消債更字第17號
聲  請  人
即 債務 人  陳彥銘  
代  理  人  許文哲律師（法扶律師）
上列聲請人依消費者債務清理條例聲請更生事件，本院裁定如下
：
    主  文
債務人陳彥銘自中華民國111年6月15日下午4時起開始更生程序
。
命司法事務官進行更生程序。
    理  由
一、按債務人不能清償債務或有不能清償之虞者，得依本條例所
    定更生程序，清理其債務；債務人無擔保或無優先權之債務
    總額未逾新臺幣（下同）1,200萬元者，於法院裁定開始清
    算程序或宣告破產前，得向法院聲請更生；債務人對於金融
    機構負債務者，在聲請更生或清算前，應向最大債權金融機
    構請求協商債務清償方案，或向其住、居所地之法院或鄉、
    鎮、市、區調解委員會聲請債務清理之調解；協商或調解成
    立者，債務人不得聲請更生或清算，但因不可歸責於己之事
    由，致履行有困難者，不在此限，消費者債務清理條例（下
    稱消債條例）第3條、第42條第1項、第151條第1項、第151
    條第7項分別定有明文。又法院開始更生程序之裁定，應載
    明其年、月、日、時，並即時發生效力；法院裁定開始更生
    或清算程序後，得命司法事務官進行更生或清算程序，必要
    時得選任律師、會計師或其他適當之自然人或法人一人為監
    督人或管理人，消債條例第45條第1項、第16條第1項亦有明
    文。
二、本件聲請意旨略以：伊現任職五風十雨餐飲公司，每月薪資
    約15,446元，名下除有汽機車各1輛、保險契約2份、存款45
    元外無任何財產，無擔保或無優先權之債務總額為895,056
    元，未逾1,200萬元，復未經法院裁定開始清算程序或宣告
    破產，於民國110年10月7日與最大債權銀行國泰世華商業銀
    行股份有限公司（下稱國泰銀行）進行前置協調解序而調解
    不成立。聲請人每月薪資扣除個人必要生活費用，無法清償
    上開債務，爰聲請更生等語。
三、經查：
㈠、關於前置協商之要件：聲請人於110年10月7日與最大債權銀
    行即國泰銀行進行前置協商，該銀行雖提出分180期、年利
    率3％，每月清償5,300元之還款方案，然聲請人稱因罹患重
    度精神疾病難以穩定工作而無法負擔致調解不成立等情，業
    經本院職權調閱110年度司消債調字第774號卷（下稱調解卷
    ）核閱無訛，並有財團法人金融聯合徵信中心查詢當事人綜
    合信用報告回覆書、本院110年12月16日前置調解不成立證
    明書、衛生福利部臺北醫院110年4月22日診斷證明書（見調
    解卷、本院卷第47、49、147至151頁）可稽，堪可採認。
㈡、關於聲請人之債務總額：聲請人陳報其無擔保或無優先權債
    務總額約為895,056元等語，惟核對國泰銀行110年12月2日
    陳報狀、中國信託商業銀行股份有限公司110年11月9日陳報
    狀（見調解卷），其金融機構債務應至少為926,488元（計
    算式：780,310＋0＋64,000＋59,341＋22,837，因尚有其他金融
    機構未陳報而不確定）、非金融機構債務應為0元，債務總
    額為926,488元。
㈢、關於聲請人之財產及收入：聲請人主張其名下除汽機車各1輛
    、保險契約2份、存款45元外無任何財產等語，經核聲請人
    財政部臺北國稅局全國財產稅總歸戶財產查詢清單、兆豐國
    際商業銀行新臺幣存摺類存款存摺封面暨內頁、自用小客車
    行車執照、法務部保險犯罪防治通報資訊連結作業系統之投
    保保險結果明細、國泰銀行重新分行活期儲蓄存款存摺封面
    暨內頁、普通重型機車行車執照、中國信託銀行三重分行台
    幣帳戶存款存摺封面暨內頁、臺灣人壽保險股份有限公司保
    險單首頁、保單借款/還款明細（見調解卷附證物2、3、7、
    本院卷第33、53、57至59、101至108、105、117、119至145
    、171頁），堪信為真實。而聲請人之收入部分，依聲請人
    財政部臺北國稅局109、108年度綜合所得稅各類所得資料清
    單（見調解卷附證物2、本院卷第35、99頁），其2年間給付
    總額共為324,430元，惟上開資料僅係作為報稅之用，依其
    陳報現任職五風十雨餐飲公司，每月薪資約15,446元，未領
    取各項津貼，有薪資轉帳存摺內頁、任職公司之經濟部商工
    登記公示資料查詢網頁、勞工保險被保險人投保資料、新北
    市政府社會局111年1月26日新北社助字第1110176567號函（
    見調解卷附證物4、本院卷第39至45、77、107至108、109、
    111至113頁）為證，然聲請人自承係自110年11月間開始工
    作（見調解卷聲請人110年12月15日民事陳報狀、本院卷第8
    7頁），參以前揭薪資轉帳存摺內頁，可見應以工作滿足月
    之110年12月薪資獎金34,716元、111年1月之薪資32,399元
    之平均即33,558元【計算式：（34,716＋32,399）÷2＝33,558
    ，元以下四捨五入】為妥，故本院暫以33,558元列計其每月
    收入。
㈣、關於聲請人之必要支出：聲請人稱個人每月必要生活費用為1
    8,720元，未提出完整單據，惟按債務人生活所必需，以最
    近一年衛生福利部或直轄市政府所公告當地區每人每月最低
    生活費1.2倍計算其數額並應斟酌債務人之其他財產；受扶
    養者之必要生活費用，準用第一項規定計算基準數額，並依
    債務人依法應負擔扶養義務之比例認定之；債務人聲請更生
    或清算時所提財產及收入狀況說明書，其表明每月必要支出
    之數額，與本條例第64條之2第1項、第2項規定之認定標準
    相符者，毋庸記載原因、種類及提出證明文件，消債條例第
    64條之2第1、2項及消債條例施行細則第21條之1第3項分別
    定有明文。查本件聲請人主張每月個人必要生活費用為18,7
    20元，核與消債條例第64條之2所定依新北市政府公告111年
    每人每月最低生活費15,800元之1.2倍即18,960元大致相符
    ，應屬合理可採。
㈤、結算：聲請人以上開收入扣除必要支出後，每月有餘額14,83
    8元（計算式：33,558－18,720）可供清償債務，聲請人雖足
    以負擔前揭分180期，年利率3％，每月還款5,300元之還款方
    案，惟考量聲請人罹患重度精神疾病，且需按時返診服藥治
    療，有衛生福利部臺北醫院110年4月22日診斷證明書附卷可
    稽（見本院卷第95頁），就其工作類型觀之，未來清償能力
    將因年紀及健康等因素略減，顯然無法持續清償還款15年，
    而聲請人若獲准更生，依更生方案清償6年或8年即可解脫債
    務，依上開實務見解，應認符合消債條例第3條所規定「債
    務人不能清償債務或有不能清償之虞」之情形。綜上所述，
    債務人之經濟狀況確有不能清償債務之虞，而有藉助更生制
    度調整其與債權人間之權利義務關係而重建其經濟生活之必
    要，自應許債務人得藉由更生程序清理債務。
四、綜上所陳，本件聲請人為一般消費者，並未從事營業活動，
    依其全部收支及財產狀況，因有不能清償債務之虞之情事，
    致無法與全體債權人達成前置協商，且未經法院裁定開始更
    生程序或許可和解或宣告破產，復查無聲請人有消債條例第
    6條第3項、第8條或第46條各款所定應駁回更生聲請之事由
    ，則本件聲請，應屬有據，爰裁定准予更生，並依同條例第
    16條第1項規定，命司法事務官進行更生程序如主文所示。
五、本院裁定准許開始更生程序，俾使聲請人得以重建經濟生活
    ，惟本裁定不生免責效力，須聲請人於更生程序中與債權人
    協定更生方案，並持續履行，始能依消債條例第73條免責，
    附此敘明。
中　　華　　民　　國　　111 　年　　6 　　月　  15  　日
                  民事第三庭  法　官　饒金鳳
以上正本證明與原本無異。
本件裁定不得抗告。
本裁定已於民國111年6月15日下午4時公告。
中　　華　　民　　國　　111 　年　　6 　　月　  15　　日
                              書記官　蕭淳方
附記：
本件業已裁定開始更生程序，債權人不論有無執行名義，非依更
生程序，不得行使其權利；債務人亦不得對除有優先權債權人以
外之債權人再為任何清償行為。